臺灣高等法院刑事判決
108年度上訴字第2265號
上  訴  人
即  被  告  呂嘉凌
選任辯護人  張振興律師
上列上訴人即被告因誣告等案件，不服臺灣新北地方法院107年
度訴字第1149號，中華民國108年5月13日第一審判決（起訴案號
：臺灣新北地方檢察署106年度偵字第37376號），提起上訴，本
院判決如下：
    主  文
上訴駁回。 
    犯罪事實
一、呂嘉凌係新北市○○區○○路0 段00號社區大樓住戶，王旭
    志則係該大樓商家委員代表。呂嘉凌因不滿女兒蕭渼淳之機
    車遭移置他處而受損，於民國106 年9 月1 日下午1 時45分
    許，前往該址大樓1 樓玉山商業銀行板橋分行（下稱玉山銀
    行）大廳內與行員理論並報警，呂嘉凌明知王旭志是在員警
    到場後始抵達銀行大廳，未曾以「你給我小心一點」、「你
    小心一點」等語對其出言恫嚇，呂嘉凌竟意圖使王旭志受刑
    事追訴處罰，基於誣告之犯意，接續於106 年9 月7 日下午
    2 時18分許、106 年10月3 日下午2 時15分許，先後向有偵
    查犯罪權限之臺灣新北地方檢察署（下稱新北地檢）檢察事
    務官、新北市政府警察局板橋分局警員，虛構王旭志於上開
    時、地以「你給我小心一點」、「你小心一點」言語對其恐
    嚇，而誣告王旭志涉犯恐嚇罪嫌。
二、呂嘉凌為遂行前開誣告之單一目的，乃基於偽證之犯意，接
    續於106 年12月22日下午3 時33分許，在新北檢檢察官偵辦
    王旭志涉嫌恐嚇案件訊問中，以證人身分具結作證，就王旭
    志所涉恐嚇之案情重要關係事項，虛偽證稱：「被告（王旭
    志）叫我小心一點2 次，不需要問他的名字」等語，而為不
    實證述。
三、呂嘉凌接續於107 年6 月25日上午10時56分許，在新北檢檢
    察官訊問時，以證人身分具結後，就同一案件，虛偽證稱：
    「（問：你稱王旭志於106 年9 月1 日在玉山銀行板橋分行
    大廳有對你說「你給我小心一點」，王旭志當天約幾時跟你
    說這句話？）下午2 時。（問：你當天下午是幾點到達銀行
    ？）2 時。（問：你到達銀行時，王旭志就已經到了嗎？）
    是，我到時王旭志人就已經在那邊了。（問：當時警察來了
    嗎？）還沒。」等語，而接續不實證述。
四、案經王旭志訴由新北市政府警察局海山分局報請臺灣新北地
    方檢察署檢察官偵查起訴。
    理  由
壹、證據能力部分：
一、按被告以外之人於審判外之陳述，雖不符刑事訴訟法第159
    條之1至第159條之4之規定，而經當事人於審判程序同意作
    為證據，法院審酌該言詞陳述或書面陳述作成時之情況，認
    為適當者，亦得為證據；當事人、代理人或辯護人於法院調
    查證據時，知有同法第159條第1項不得為證據之情形，而未
    於言詞辯論終結前聲明異議者，視為有前項之同意，刑事訴
    訟法第159條之5亦有明文。立法意旨在於傳聞證據未經當事
    人之反對詰問予以核實，原則上先予排除；惟若當事人已放
    棄反對詰問權，於審判程序中表明同意該等傳聞證據可作為
    證據；或於言詞辯論終結前未聲明異議，基於尊重當事人對
    傳聞證據之處分權，及證據資料愈豐富，愈有助於真實發見
    之理念，且強化言詞辯論主義，使訴訟程序得以順暢進行，
    上開傳聞證據亦均具有證據能力。查本判決下列所引各項供
    述證據，檢察官、上訴人即被告呂嘉凌（下稱被告）及其辯
    護人於本院準備程序及審理中並不爭執其證據能力（見本院
    卷第81至83頁、第326至331頁），且經本院於最後審理期日
    逐一提示並告以要旨，檢察官、被告及其辯護人就此部分證
    據之證據能力亦未聲明異議，本院審酌各該證據作成時之情
    況，並無違法不當或證明力明顯過低之瑕疵，認以之作為證
    據應屬適當，依刑事訴訟法第159條之5規定，均俱有證據能
    力。
二、至其餘憑以認定被告犯罪事實所引各項非供述證據，查無違
    反法定程序取得之情，依刑事訴訟法第158 條之4規定之反
    面解釋，均有證據能力。
貳、實體部分
一、訊據被告固坦承有於上開時、地向檢察事務官及警方指訴遭
    告訴人王旭志恐嚇，並於偵查中以證人身分具結後為前開證
    述等事實不諱，惟矢口否認有何誣告、偽證犯行，辯稱：伊
    因女兒的機車遭玉山銀行行員移置，而於當天下午2時許第2
    度去找玉山銀行行員理論，告訴人當時「已經站在1樓櫃臺
    前」，刻意壓低音量恐嚇要伊小心一點，告訴人說伊女兒佔
    用停車位，警察還沒來之前伊與告訴人已經爭吵過了，伊女
    兒便用手機報警，警察才來，玉山銀行除了大門外，還有側
    門可進出，且內部還有其他監視器，玉山銀行並未全部提供
    ，告訴人先告伊公然侮辱，因為告訴人叫伊小心一點，伊才
    說告訴人為何耍流氓，伊在警局只是回答警員案發當時的情
    況，並沒有誣告告訴人云云；其辯護人為被告辯稱：依照檢
    察官提出之監視器畫面，告訴人雖然是在警員之後才出現，
    但玉山銀行並未提供完整監視器畫面，故此部分仍屬無法證
    明，且偵卷第188、189頁錄音譯文中，告訴人稱「他無權占
    用阿」，當時沒有警員聲音，可認警員到場前，告訴人已在
    場。告訴人有可能是小聲的恐嚇被告，所以在場證人沒有聽
    到，且告訴人是在警員到場前恐嚇，警員當然不可能聽到恐
    嚇內容。證人張榮華在（新北地檢107年度偵字第28625號）
    另案偵查中曾證稱告訴人在警察來之前，已在銀行大廳內，
    且告訴人於本案審理前曾影響證人張榮華，故應以證人張榮
    華於另案偵查中證詞為正確，被告是遭告訴人提告妨害名譽
    ，對員警解釋緣由時，才說出遭告訴人恐嚇之過程，且被告
    也有可能是聽錯，導致誤會遭告訴人恐嚇，告訴人涉嫌恐嚇
    案件雖犯罪嫌疑不足，但不等於被告有誣告犯行，檢察官要
    被告於偵查中以證人身分，針對自身誣告案件具結後作證，
    違反不自證己罪原則，顯有不當云云。經查：
　㈠被告有於向檢察事務官及警員指訴遭告訴人以前開言詞恐嚇
    ，以及於偵查中以證人身份具結後，針對告訴人涉嫌恐嚇過
    程作證，且被告對告訴人所提恐嚇告訴，經新北檢檢察官偵
    查後，認告訴人犯罪嫌疑不足，而為不起訴處分確定等情，
    為被告所是認（見原審卷第52頁、第76頁），並有被告106
    年9月7日檢察事務官詢問筆錄、106年10月3日警詢筆錄各1
    份、106年12月22日、107年6月25日檢察官訊問筆錄、點名
    單、證人結文、新北檢106年度偵字第37376號不起訴處分書
    在卷可佐（見他字第5856號卷第7至8頁、偵字第37376號卷
    第17至21頁第73至81頁、第211至217頁、第225至226頁），
    是此部分事實堪以認定。
　㈡告訴人在警員到場後，才進入玉山銀行：
　⒈在場證人即告訴人、銀行行員、警員之證述：
　⑴告訴人於警詢、偵查及原審中證稱：伊是社區商家的委員代
    表，因為被告女兒的機車停放在玉山銀行的停車格內過久，
    玉山銀行人員將機車移至停車格外，被告認為機車有毀損，
    便到玉山銀行內作無理要求、咆哮，影響銀行營業，伊到場
    瞭解，伊是經由玉山銀行人員通知，於下午2時8分許進入銀
    行，伊到時警員已在場，在警員陪同下大家到銀行2樓討論
    ，過程中根本沒有恐嚇被告，伊跟被告說你無權占用他人車
    位，被告打電話請社區總幹事過來後，一行人到2樓討論，
    被告罵伊沒水準，伊便開啟錄音，過程中銀行人員林郁盛及
    2位員警都在場，伊沒有恐嚇被告，被告也沒有跟員警反應
    遭伊恐嚇，員警後來下樓檢查機車毀損的狀態，被告等人到
    機車行維修機車，就認為這件事處理完畢等語（見偵字第37
    376號卷第10至11頁、第90至91頁、原審卷第136至138頁）
    。
　⑵證人即當時在場之玉山銀行襄理林郁盛於原審中證稱：被告
    下午到玉山銀行時，伊大部分時間都在旁邊，被告是來講停
    車場的事情，後來有報警，警員到場後，告訴人才到，告訴
    人有跟被告講停車場的事，並沒有對被告說「你小心一點」
    等語（見原審卷第141至145頁）。
　⑶證人即玉山銀行員工郭俊明於偵查中證稱：告訴人是在警員
    來了之後才來，並未聽見告訴人對被告說「你給我小心點」
    等語（見偵字第37376號卷第91至92頁）。
　⑷證人即玉山銀行員工何鳳珠於偵查中證稱：告訴人是在警員
    來了之後才來等語（見偵字第37376號卷第149至150頁）。
　⑸證人即新北市政府警察局海山分局文聖派出所警員林舫宇、
    陳光晧均於偵查中證稱：伊等到銀行1樓時，沒看到告訴人
    等語（見偵字第3737 6號卷第100頁）。
  ⒉原審勘驗玉山銀行大門出入口及銀行內部之監視錄影畫面  
    結果如下：
⑴⑴玉山銀行大門之監視錄影部分：①
  ①監視錄影光碟檔案「玉山銀行」編號2。
    畫面01:45:26，被告進入玉山銀行。
    畫面01:45:41，被告女兒進入玉山銀行。②
  ②監視錄影光碟檔案「玉山銀行」編號3。
    畫面02:03:58、02:04:04，第1名、第2名警察進入玉山銀  
    行大門。
    畫面02:06:12，被告出現於大廳門口前的畫面中。
    畫面02:08:38，告訴人從大門口右側出現，於02:08:43進  
    入玉山銀行大門，並接近櫃台前。
⑵⑵銀行內部之監視錄影部分：①
  ①上述影像檔內容為玉山銀行板橋分行內監視器錄影畫面， 鏡
    頭設置在該分行1 樓1 號櫃檯（下稱1 號櫃檯）上方，由內
    朝外拍攝錄影，經勘驗播放，畫面為彩色影像，無雜訊，連
    續錄影無中斷情形。
②②自畫面時間（下同）13:30:00起至被告於13:44:44走到1號   
   櫃檯（對著該櫃檯內的行員說話）期間，均未見告訴人在   
   場。
  ③自13:44:45至14:03:15，被告在1號櫃檯附近，與另外3至4  
    位人士共同討論事情，於14:03:15警員（著深色長褲，腰  
    間繫有配件包）走到1號櫃檯附近加入討論。此期間均未見 
     告訴人在場。
④④自14:03:16至14:07:59，被告、2 位警員及另外3 至4 位    
  人士，繼續在1 號櫃檯附近討論事情，該期間內未見告訴    
  人在場。直至14:08:00，告訴人（著深色長褲）自大門      
 （地板有自動門開合之倒影）走向1 號櫃檯附近，加入上開   
    一行人的討論。
   有原審108年1月14日、2月22日勘驗筆錄在卷可佐（見原審  
   卷第53頁、第67至68頁）。㈢
　⒊由上開證人證詞及勘驗之內容可知，告訴人係在處理警員到
    場後，才進入玉山銀行，客觀上不可能出言恐嚇。　
  ㈢被告構成偽證罪之理由：
⒈⒈被告向告訴人提出恐嚇告訴，警局同時將被告所涉誣告、    
  告訴人所涉恐嚇罪嫌一併移送檢察官偵查，檢察官先後於1   
   06年12月22日、107年6月25日以「被告」身分傳喚被告到   
   庭，並均告知所涉嫌罪名為誣告罪，並於同次程序中，針   
   對被告指訴告訴人涉嫌恐嚇部分，依刑事訴訟法第181條、  
    第186條第2項規定，告知被告若擔心陳述有導致自己入罪  
    危險或刑事訴訟法第180條關係之人受刑事追訴處罰者，得 
     拒絕證言，始命被告以證人身分具結作證，有106年12月22
      日、107年6月25日檢察官訊問筆錄、點名單、證人結文各
2      份（見偵字第37376號卷第73至81頁、第211至217頁），
足      認檢察官是針對告訴人所涉恐嚇案件，才讓被告以證人
身      作證，而非針對被告自己之誣告案件作證，且檢察官於
命      被告具結作證前，有對被告告知不自證己罪之拒絕證言
權      ，已可避免使被告陷入據實陳述自我入罪、不實陳述構
成      偽證罪、拒絕作證遭罰鍰之處境，故辯護人主張檢察官
要      求被告針對自己誣告案件具結作證，違反不自證己罪原
則      ，並無可採。⒉
  ⒉被告於偵查中以證人身分針對告訴人有無恐嚇之重要事     
   項，具結後為不實證述：
⑴⑴被告於偵查中以證人身分具結後所為犯罪事實欄二、三之    
  證述真實性，必然影響告訴人有無恐嚇之事實認定，顯然    
  與恐嚇案情具有重要關係的事項。⑵
  ⑵被告明知本案警員到場前告訴人尚未出現，告訴人並未出   
   言恐嚇，竟於檢察官以證人訊問時，為上述不實證詞，     
   其不實證詞的目的，顯然是要影響檢察官就告訴人所涉恐   
   嚇案犯罪事實的判斷，且被告就告訴人恐嚇之時間、內容   
   均清楚詳述，與單純記憶混淆、記錯的情形，並不相同。   
   故被告偽證之事實，堪以認定。㈣
  ㈣被告及其辯護人所辯不足採之理由：⒈
  ⒈被告辯稱：告訴人在警員到場前，低聲出言恐嚇被告乙節   
   不足採：⑴
  ⑴原審勘驗銀行大門口影像結果：①
  ①上述影像檔內容為玉山銀行板橋分行大門口監視器錄影畫面
    ，鏡頭由內朝外拍攝錄影，經勘驗播放，畫面為彩色影像，
    無雜訊，連續錄影無中斷情形。
②②自12:00:00起至被告於13:45:25走進銀行大門內之期間，    
  均未見告訴人進入玉山銀行板橋分行。並無監視畫面不完    
  整之情形。
    有原審勘驗筆錄在卷可稽（見原審卷第67至68頁）。
⑵⑵依現場錄影、錄音：
①①經原審勘驗現場錄音檔案結果，被告於錄音檔案時間下午2   
   時0分至5分許，與銀行行員不斷爭執機車遭移置事宜，不   
   僅大聲要他人「閉嘴」，且語氣「高亢」，過程中未聽到   
   告訴人的聲音，於錄音檔案時間下午2時9分18秒許，告訴   
   人才稱：「他無權占用」，在此之前，被告之談話對象均   
   為銀行行員等情，有原審108年2月25日勘驗筆錄及錄音譯   
   文在卷可佐（見偵字第37376號卷第186至189頁、原審卷第  
    78至79頁），是告訴人於錄音中首次出現聲音之時間，與  
    前揭大門口進入時間相符，可認告訴人是在處理警員之後  
    到場。且於錄音時間2時9分18秒許之前，被告均是與銀行  
    行員對話，並無與告訴人交談之跡象，告訴人自無從出言  
    恐嚇被告，是辯護人以錄音中未見警員聲音為由爭執告訴  
    人先於警員到場，實屬無據。又被告於錄音中言詞氣焰甚  
    高，完全未見遭恐嚇之害怕情形，亦與常見遭人恐嚇心生  
    畏懼之情形不符，是被告所辯除與勘驗結果不符，也與事  
    理常情有違。②
  ②又依檢察官指揮檢察事務官勘驗告訴人到場後之錄影畫面結
    果，告訴人到場後先表明自己是商家委員，被告則稱「我不
    要跟你講，因為我不是商家」，兩人針對停車位有所爭論，
    警員則在旁與告訴人確認身分，對話當下，警員均在告訴人
    身旁，告訴人、被告及其他行員間呈現類似圍成一圈的站立
    方式，進行公開對話，兩人間有相當之距離，實在不可能聽
    到低聲耳語的音量，有檢察官指揮檢察事務官製作之勘驗筆
    錄、譯文各1份及畫面截取照片7張在卷可佐（偵卷第200-20
    7頁），可認告訴人與被告談話時，警員即在一旁，告訴人
    亦未近距離與被告接觸，並無低聲恐嚇被告之機會。
⑶⑶由在場證人之證言，均證述一致，且與監視器畫面之勘驗    
  結果相符，足認告訴人是在警員到場後，才進入玉山銀行    
  ，客觀上自不可能在警員到場前，先行出言恐嚇被告，且    
  到場後也沒有恐嚇被告之行為。是被告及辯護人辯稱告訴    
  人是在員警到場前，低聲出言恐嚇被告乙節，即屬不可      
  採。
⒉⒉被告辯稱進入玉山銀行時，告訴人已站在櫃臺前，而在警    
  員到場前出言恐嚇乙節，所辯不足採之理由：
⑴⑴證人即玉山銀行襄理林郁盛於原審中證稱：（提示偵字第3   
   7376號卷第184頁監視錄影翻拍照片）畫面中站在櫃臺前，  
    穿著便服與被告談話的是玉山銀行的員工等語（見原審卷  
    第145頁）。
⑵⑵銀行1樓櫃臺前之監視器與監視器截取畫面對照觀之：
①①勘驗內容13：30：00至13：44：44告訴人並未出現在櫃臺    
  前。監視器畫面截取畫面13：44：44被告走到1號櫃臺與行   
   員對話，未見告訴人在場（見偵字第37376號卷第183頁）。
  ②監視器畫面截取畫面13：44：45至14：03：15被告在1號櫃  
    臺附近與另外3至4位人士共同討論事情，未見告訴人在場  
   （見偵字第37376號卷第184頁）。
③③監視器畫面截取畫面14：03：15警員走到1號櫃臺附近加入   
   討論，未見告訴人在場（見偵字第37376號卷第185頁）。④④
監視器畫面截取畫面14：03：16至14：07：59被告、2位警     
 員及另外3至4位人士，繼續在1 號櫃臺附近討論事情，期     
 間內未見告訴人在場（見偵字第37376號卷第185頁）。
⑤⑤監視器畫面截取畫面14：08：00一名著深色長褲特徵與告    
  訴人身形相同之男子自大門（地板有自動門開合之倒影）    
  走向1號櫃臺附近，加入上開一行人的討論（見偵字第3737   
   6號卷第185頁）。
  有原審勘驗監視器畫面及監視器畫面截取畫面（見偵字第373 
   76號卷第183至185頁、原審卷第67至68頁），由上勘驗結果 
   可知，被告當天下午1時45分許進入玉山銀行與櫃臺銀行行員
    對話時，告訴人根本不在銀行內，核對證人林郁盛指認結  
    果，畫面中被告在櫃臺前交談之對象，均為銀行行員與事後
    到場之警員，告訴人則是在警員到場後，始進入玉山銀行。
    是被告辯稱進入玉山銀行時，告訴人已站在櫃臺前，而在警
    員到場前出言恐嚇等語，即與畫面呈現之事實不符，顯不可
    採。⒊
  ⒊又被告及辯護人爭執玉山銀行並未提供完整監視器畫面，   
   辯稱：現場還有側門可進出乙節。然查，玉山銀行於案發   
   時，已依檢察官指示提供全部監視錄影畫面乙節，此為證   
   人林郁盛於原審中證述在案（見原審卷第145頁），且經原  
    審勘驗玉山銀行提供之監視器畫面檔案光碟如前，卷內並  
    無所謂「側門」或其他監視錄影畫面影像可供調查；再    
    者，倘依被告所辯，告訴人是在被告進入玉山銀行時就站  
    在櫃臺前乙節為真，此非但與前揭勘驗結果不符（詳前述  
    銀行1樓櫃臺前之監視器勘驗結果），告訴人一方面出現在 
     櫃臺前，然後同時又從大門口右側出現，進入銀行大門， 
     並再度接近櫃臺前，此為物理上所不可能，是已可排除告 
     訴人在警員到場前，有在銀行內出現之可能性存在，被告 
     及辯護人此部分主張，並不可採。㈤
  ㈤證人即被告之女蕭渼淳有利被告證詞不可採之說明：
  ⒈證人蕭渼淳固於警詢中證稱：我跟被告進入銀行時，一名   
   男子有對被告說「你給我小心一點」，被告則稱「耍什麼   
   流氓」並報警等語（見偵字第37376號卷第30頁），於偵查  
    中則證稱：告訴人在警察來之前就在銀行1樓大廳，對我們 
     態度很兇，且音量很大聲，叫被告小心一點等語（見偵字 
     第37376號第76至77頁、第100至101頁）。⒉
  ⒉然其證稱告訴人在警員到場前即出言恐嚇，與勘驗結果不   
   符，已有瑕疵。再原審依辯護人聲請調閱警員接獲報案之   
   紀錄，警員是於案發當日下午1時57分27秒許接獲被告報案  
    「發生爭吵、糾紛」，警員到場處理後，被告表明是因為  
    機車誤停到玉山銀行之停車格，遭員工移置，機車龍頭故  
    障事宜，被告要先去車行評估，再行提告毀損等情，有新  
    北市政府警察局106年9月1日勤務指揮中心受理各類案件紀 
     錄單1紙在卷可證（見原審卷第27頁），從被告當天報警之
      「案情描述」到警員「處理結束回報」，被告均只提及停
      車糾紛，完全未提到遭告訴人恐嚇，倘若告訴人真有在警
      員到場前或到場後，以「任何方式」或「低聲」恫嚇被  
      告，以被告當時登門問罪之態度，為何未向警員指摘告訴
      人恐嚇，而僅表明機車遭毀損，是可認證人蕭渼淳前開證
      述顯屬迴護之詞，亦不合理。⒊
  ⒊再依證人蕭渼淳所述，告訴人當時「態度很兇，且音量很   
   大聲」（見偵字第37376號第77頁），亦與被告及辯護人主  
    張告訴人是小聲恐嚇等語矛盾，況其餘在場證人郭俊明、  
    何鳳珠、林舫宇、陳光晧亦均表明未聽到告訴人恐嚇被    
    告，已如前述，參以證人蕭渼淳為被告之女，本件亦因蕭  
    渼淳之機車隨意占用玉山銀行停車位而起，自難期待證人  
    蕭渼淳據實陳述，其證述復有前述瑕疵存在，應認不可信。
  ㈥另辯護人主張證人即社區總幹事張榮華於另案偵查中證稱   
   告訴人先於警員到場，其不可採之說明：
  ⒈證人張榮華於原審中證稱：伊於108年3月27日偵查時稱伊   
   到現場時，警察還未到場，但有看到告訴人。這段話的意   
   思是伊進入玉山銀行時沒有留意到有或沒有警察在，有看   
   到告訴人等語（見原審卷第147頁）。證人張榮華業已明白  
    表示其進入銀行時，僅看到告訴人在場，並未留意警員是  
    否在場，是辯護人以此主張告訴人早於警員之前到場，即  
    有曲解證人證述之情形；更且，被告、告訴人及警員在前  
    往銀行2樓之前，被告有稱：「總幹事呢？他不出來是不   
     是」、「等總幹事來再上去..」等語，有檢察官指揮檢察 
     事務官製作之勘驗譯文1份及截取照片3張可佐（見偵字第3
      7376號卷第205至207頁），客觀上明顯可知證人張榮華是
      在警員及告訴人之後才到場。是辯護人認告訴人於審理前
      曾影響證人張榮華作證，應以其在另案偵查中關於「告訴
      人在警方之前到場」之證述為可採等語，即與事實不符，
      而不可採。⒉
  ⒉又辯護人雖於原審辯論終結後，提出被告配偶蕭文淵與張   
   榮華之審判外錄音光碟及譯文，欲證明張榮華曾表示警員   
   來之前，告訴人已在場乙節，然觀諸該譯文內容形式上記   
   載，蕭文淵：「一樓時是我老婆報警的，你進去之前，警   
   察還沒到之前，王旭志（即告訴人）在不在那裡？」，張   
   榮華對此誘導式問題，僅回答：「我有看到他」，沒有正   
   面回應當時警員是否在場，且張榮華是在警員及告訴人之   
   後到場，已為本院認定如前，是辯護人提出錄音光碟及該   
   譯文，無法為有利被告之認定。
  ㈦被告辯稱是於警詢時應警員要求說明當時情形，並無誣告   
   犯意，辯護人主張被告有可能是誤會告訴人，並非誣告乙   
   節，不可採之說明：⒈
  ⒈被告於106 年9 月7 日係主動至新北地檢，對檢察事務官   
   申告告訴人涉嫌恐嚇，有當日詢問筆錄在卷可佐（見他字   
   第5856號卷第7至8頁），顯非被動說明當時情形，是被告   
   辯稱僅是被動應警員要求說明，故無誣告行為，並不可採。
　⒉告訴人所訴事實不能證明其係屬實，在對於被訴人為不起   
   訴處分確定者，固不能謂告訴人因此即應負誣告罪責，然   
   此必以告訴人有出於誤會或懷疑被訴人有此事實，或對其   
   事實張大其詞而為申告之情形，始足以當之。若告訴人以   
   自己親歷被害事實，堅指被訴人有犯罪行為，指名向該管   
   公務員告訴，經不起訴處分，認被訴人並無此犯罪事實     
   者，即不能謂告訴人不應負誣告罪責（最高法院94年度台   
   上字第6589號判決意旨參照）。
  ⒊查被告自警詢、偵查及原審審理中，均堅稱告訴人是在警   
   員到場前，對其出言「小心一點」而恐嚇等語（見他字第5  
    856號卷第7至8頁、偵字第37376號卷第18至20頁、第77    
    頁、第214頁、原審卷第52頁），明顯表明是出於親身經歷 
     而提告，然告訴人於警員到場前並未在場，不可能恐嚇被 
     告，告訴人到場後，依其餘在場證人及錄影、錄音勘驗結 
     果，告訴人也完全沒有對被告說出任何會讓人誤會是在警 
     告他人的言語。參以被告於原審中先供稱：伊下午2時許到
      銀行跟行員爭執機車事宜，爭執過程中告訴人就「出現並
      插話」等語（見原審卷第52頁），後經原審勘驗大門口監
      視器畫面，確認告訴人是在警員到達之後到場，被告改  
      稱：告訴人是一開始就在銀行櫃臺等伊等語（見原審卷第
  5    3頁），其供述前後不一，再經原審確認銀行內部櫃臺前
  之    畫面，亦無被告所稱之告訴人影像，是原審認被告應係
  虛    構其親身經歷之事實，而誣告告訴人恐嚇，主觀上自有
  誣    告之犯意，已可認定。⒋
  ⒋且被告於106 年9 月7 日即向檢察事務官申告告訴人恐     
   嚇，距離雙方於銀行爭論停車問題之日僅相隔6 天，衡情   
   亦無記憶不清而錯認之情事，亦可認被告是明知不實而提   
   出告訴，故被告與辯護人辯稱並無誣告犯意等語，以及辯   
   護人另主張被告有可能是誤會告訴人而提起恐嚇告訴等     
   節，均不可採。㈧
  ㈧本院依辯護人聲請向臺灣新北地方法院調閱108年度訴字第  
    973號偵審卷（包括107年度偵字第28625號卷）其中108年3 
     月27日證人張榮華之訊問筆錄，欲證明證人張榮華於另案 
     證稱案發當天抵達銀行大廳時，警員還未到場，而告訴人 
     已經到場乙節。然查，證人張榮華係在警員及告訴人之後 
     才到場，有前開檢察官提出之勘驗譯文及截取照片可佐   
     （見偵字第37376號卷第205至207頁），證人張榮華顯然無
      法對於告訴人及警員到場之先後作證，且此項待證事實，
      證人張榮華業已於本院審理中證述明確，對於先前「另案
      中證述」解釋其真意，表明案發當時是未確認「警方有無
      在場」，而非警員不在場，並經兩造交互詰問，均已如前
      述，是自應以證人張榮華於原審審理中經合法調查之證  
      詞，較為可採，業經本院調取上開卷證核閱無訛（見本院
      卷第177頁至247頁）。
  ㈨綜上所述，被告及辯護人所辯均屬犯後圖卸之詞，並無可   
   採，被告犯行，已堪認定，應依法論科。至辯護人聲請調   
   閱玉山銀行全部監視器畫面，釐清告訴人在警員到場前已   
   在場乙節。然查，玉山銀行已於案發後，依檢察官指示提   
   供全部監視器畫面，目前因超過畫面保管期限，已無案發   
   當時監視器檔案等情，此為證人林郁盛於原審審理中證述   
   在案（見原審卷第145頁），是辯護人此項證據調查之聲    
    請，已屬客觀上不能調查，且依原審勘驗結果，復已釐清  
    告訴人進入玉山銀行之時間係在警員到場之後，故辯護人  
    要求再重新調閱全部監視器畫面，無再行調查之必要。　
二、論罪科刑：
　㈠被告明知告訴人於106 年9 月1 日未曾在銀行內出言恐嚇，
    竟以向有偵查犯罪權限之檢察事務官、警員申告之方式，誣
    告告訴人涉犯恐嚇，後於檢察官偵查中，為遂行前開誣告之
    單一目的，就該恐嚇案件，具結後虛偽證稱遭告訴人恐嚇等
    語，對於所提告之恐嚇案情有重要關係事項，為不實證述。
    核被告所為，係犯刑法第169 第1 項之誣告罪及第168 條之
    偽證罪。
㈡㈡被告於事實欄一先後向檢察事務官、警員誣告告訴人，及於事
    實欄二、三所為2次偽證犯行，均係針對同一恐嚇案件所為
    ，各自所持續侵害之法益均相同，時間、空間相當密接，其
    各自獨立性極為薄弱，實無從加以割裂評價，均屬接續犯，
    應各僅論以一誣告、偽證罪。㈢
　㈢意圖他人受刑事處分，向該管公務員誣告案件，告訴人於  
    該案偵審中，先後所為虛構事實之陳述，屬遂行誣告之接續
    行為。該項陳述，如有經檢察官或法官以證人身分傳訊而具
    結之情形，即屬一行為同時觸犯誣告與偽證罪名，應依想像
    競合犯規定，從情節較重之誣告罪處斷（最高法院101年台
    上字第107號判決意旨參照）。本案被告既誣指告訴人恐嚇
    ，為證明確有其事，本難期待被告會反於原誣告內容之證述
    ，故被告於該案偵查中時，以證人身分虛偽證稱告訴人對其
    恐嚇等語，應係遂行前開誣告之單一目的，遂行誣告之接續
    行為，為一行為而觸犯誣告、偽證之二罪名，為想像競合犯
    ，自應依刑法第55條規定，從一重之誣告罪處斷。
三、原審本於同上見解，認被告罪證明確，適用適用刑法第168
    條、第169條第1項、第55條等規定，並審酌被告因占用玉山
    銀行停車位，機車遭人移置而登門質問，從現場錄影、錄音
    勘驗結果可知，被告態度已不甚理性，面對前來瞭解之社區
    商家委員即告訴人，又無端誣指告訴人恐嚇，後於偵查中2
    度作偽證，不僅使國家機關發動偵查，耗費訴訟資源，亦使
    告訴人無端遭受刑事訴追之可能而疲於應訴，並受有司法機
    關偵辦之精神痛苦與名譽損失，其行為應予非難，另審酌被
    告之素行、犯罪動機、生活智識狀況、犯罪後態度未見悔意
    等一切情狀，量處有期徒刑6月，其認事用法尚無不合，量
    刑亦稱妥適。被告上訴意旨略以：被告與告訴人素昧平生，
    且誤將伊當作玉山銀行員工，所申告事實內容並非完全出於
    憑空捏造，尚非全然無因，事發當日為106年9月1日，而被
    告前往警察局製作筆錄時已係1星期之後，甚至於1個月之後
    ，所述事發過程之細節略有出入，衡情乃在所難免，且被告
    與告訴人互不相識，當日在玉山銀行板橋分行大廳內，銀行
    行員與被告對話者，在現場來來去去，且身穿便服，更將身
    上名牌收藏起來，預防被告事後向其上級單位投訴，被告無
    從辨識告訴人是否係銀行員工，只因當時被告與女兒蕭美淳
    遭銀行行員團團圍住，且被告與告訴人確有發生爭吵之事實
    ，身心感受到脅迫壓力，趕緊請蕭美淳報警，所申告事實內
    容並非完全出於憑空捏造，尚非全然無因。告訴人是商家委
    員，持有文化勳章大樓的「連通卡」，此卡是可搭乘商辦大
    樓與住家全部電梯，而玉山銀行除了1樓大廳的客戶山入大
    門外，旁邊有一個提款機的出入門口，玉山銀行2樓與3樓均
    有電梯連通到文化勳章地下2樓停車場，而告訴人之辦公室
    係在地下1樓，告訴人進出玉山銀行幾乎都不是從1樓正門進
    出，畢竟伊搭乘電梯即可到達玉山銀行，顯然方便許多，告
    訴人因特殊身份，有特權由大樓任何管道進出，原審僅因玉
    山銀行所提供之1樓大門監視器錄影未錄到其身影，即逕而
    認定警員到場前告訴人未在場，顯屬率斷，銀行監視器中一
    部主機可以有16個監視鏡頭，依科學正常原理，其全部鏡頭
    顯示時間應是一致的，惟玉山銀行所提供之一部監視主機，
    其鏡頭顯示時間卻有時間上的落差，倘若時間都可任意更動
    ，豈能不令人質疑截圖上所有時間都可能在提供偵查前已遭
    更動，其可信度已難認可據為定罪之依據，又被告於偵查中
    並無委任辯護律師，無法知悉檢察官將告訴人與被告的「角
    色」轉換之意義何在，被告是否確有告知如筆錄所載「得拒
    絕證言」之文字？或係由書記官逕依電腦筆錄程式事先預設
    之套裝文字載入上開「得拒絕證言」文字，檢察官實際上並
    未如是告知？原審於言詞辯論期日，對於辯護人質疑「被告
    無自證己罪之義務」時，既未勘驗106年度偵字第37376號10
    6年12月22日之訊問筆錄，逕予認定檢察官命被告）自證己
    罪係因有事先告知被告得拒絕證言，被告亦難甘服云云，惟
    查被告有誣告及偽證之犯行，及被告所辯不足採信之理由，
    均已如前述，被告上訴意旨要係就原審依職權為證據取捨及
    心證形成之事項，反覆爭執，被告上訴並無理由，應予駁回
    。
據上論斷，應依刑事訴訟法第368條，判決如主文。
本案經檢察官王江濱提起公訴，檢察官黃騰耀到庭執行職務。
中　　華　　民　　國   109    年    6    月    24     日
                  刑事第九庭審判長 法  官  潘翠雪
                                   法  官  林庚棟
                                   法  官  陳俞婷
以上正本證明與原本無異。
如不服本判決，應於收受送達後20日內向本院提出上訴書狀，其
未敘述上訴之理由者並得於提起上訴後20日內向本院補提理由書
（均須按他造當事人之人數附繕本）「切勿逕送上級法院」。
                                   書記官  廖純瑜
中　　華　　民　　國　　109 　年　　6　　月　　24 　　日
附錄：本案論罪科刑法條全文
中華民國刑法第168條（偽證罪）
於執行審判職務之公署審判時或於檢察官偵查時，證人、鑑定人
、通譯於案情有重要關係之事項，供前或供後具結，而為虛偽陳
述者，處 7 年以下有期徒刑。
中華民國刑法第169條（誣告罪）
意圖他人受刑事或懲戒處分，向該管公務員誣告者，處 7 年以
下有期徒刑。
意圖他人受刑事或懲戒處分，而偽造、變造證據，或使用偽造、
變造之證據者，亦同。